【裁判字號】    95,抗,1085
【裁判日期】    950927
【裁判案由】    假處分
【裁判全文】
臺灣高等法院民事裁定                  95年度抗字第1085號
抗  告  人  竹一實業股份有限公司
法定代理人  乙○○
上列抗告人與相對人甲○○間假處分事件，對於中華民國95年 5
月25日台灣新竹地方法院95年度裁全字第1265號裁定，提起抗告
，本院裁定如下：
    主      文
抗告駁回。
抗告訴訟費用由抗告人負擔。
    理      由
一、相對人於原法院聲請意旨略以：伊於民國（下同）94年 9月
    8日與抗告人訂有經銷合約書 ，由伊經銷抗告人之藥品，依
    合約書約定，伊須預開12張支票，每張面額新台幣（下同）
    100,000元 ，以支付貨款，惟伊自94年10月11日起向抗告人
    訂貨，抗告人並無足夠藥品供貨，伊已以95年5月3日存證信
    函通知抗告人，抗告人迄不返還如原裁定附表所示之支票（
    下稱系爭支票），為恐抗告人將系爭支票向付款人提示或轉
    讓予第3人，爰依民事訴訟法第532條規定聲請假處分，禁止
    抗告人就系爭支票提示及轉讓、移轉占有、設定負擔及其他
    一切處分行為，並願提供擔保以代釋明云云。
二、原法院裁定意旨略以：相對人所主張之請求及所述假處分之
    原因，已據提出經銷合約書、收票明細表、缺貨明細表等影
    本為證，雖未能全盡釋明之責，惟相對人既陳明願供擔保以
    補釋明之不足，其請求自應准許等語。
三、抗告意旨略以：伊公司之法定代理人乙○○僅係掛名董事長
    ，公司業務及運作實際上係由總經理游添盛負責及處理，乙
    ○○與相對人並不相識，相對人所開立之系爭支票係交付游
    添盛，乙○○從未持有系爭支票，而游添盛在伊公司經營困
    難後，早已逃匿無蹤，伊公司相關債權債務應由游添盛負責
    並說明，與乙○○無涉。又伊公司已申請由經濟部准予解散
    登記在案，且系爭支票既均經繕具禁止背書轉讓，是否有請
    求標的之現狀變更，日後不能執行或甚難執行之虞，不無疑
    問，原法院准許相對人假處分之聲請，顯有違誤，求予廢棄
    原裁定云云。
四、按債權人就金錢請求以外之請求，欲保全強制執行者，得聲
    請假處分；假處分，非因請求標的之現狀變更，有日後不能
    強制執行，或甚難執行之虞者，不得為之；請求及假處分之
    原因，應釋明之；前項釋明如有不足，而債權人陳明願供擔
    保或法院認為適當者，法院得定相當之擔保，命供擔保後為
    假處分，民事訴訟法第532條、第533條準用同法第526條第1
    項、第 2項亦定有明文。復按票據為不得享有票據上權利或
    票據權利應受限制之人獲得時，原票據權利人得依假處分程
    序，聲請法院為禁止占有票據之人向付款人請求付款之處分
    ，票據法施行細則第 4條亦定有明文。又假處分為保全強制
    執行方法之一種，苟合於假處分條件，並經債權人聲敘假處
    分之原因存在，法院即得為假處分之裁判，至債權人起訴主
    張之實體上理由是否正當，乃屬本案判決問題，非假處分程
    序能解決（最高法院20年抗字第5號判例意旨參照）。
五、經查，相對人主張伊於94年9月8日與抗告人訂有經銷合約書
    ，由相對人經銷抗告人之藥品，依合約書約定，相對人須預
    開12張支票，每張面額100,000元 ，以支付貨款，惟相對人
    自94年10月11日起向抗告人訂貨，抗告人並無足夠藥品供貨
    ，相對人已以95年5月3日存證信函通知抗告人等情，業據提
    出經銷合約書、收票明細表、商品缺貨明細表、上開存證信
    函等影本為證（原法院卷第6頁至第9頁、第10頁、第11頁至
    第17頁、第18頁至第27頁），堪認相對人就其假處分之請求
    已為釋明。又相對人主張抗告人迄不返還系爭支票，為恐抗
    告人將上開支票向付款人提示或轉讓予第 3人，致現狀變更
    ，並遭第 3人求償之可能，依法聲請假處分，禁止抗告人就
    系爭支票提示及轉讓、移轉占有、設定負擔及其他一切處分
    行為等語，就假處分之原因雖未能盡完全釋明之責，惟其既
    陳明願供擔保，依據上開規定，即應准許其假處分之聲請。
    抗告人雖以前開理由提起抗告，惟查：(一)抗告人雖抗辯：伊
    公司之業務及運作實際上係由總經理游添盛負責及處理，相
    對人所開立之系爭支票亦係交付予游添盛，伊公司法定代理
    人乙○○從未持有系爭支票，而游添盛在伊公司經營困難後
    ，早已逃匿無蹤，伊公司相關債權債務應由游添盛負責並說
    明，與乙○○無涉云云，惟此乃實體上之問題，非本院所得
    審酌。(二)抗告人復抗辯：伊公司已申請由經濟部准予解散登
    記在案，且系爭支票既均經繕具禁止背書轉讓，是否有請求
    標的之現狀變更，日後不能執行或甚難執行之虞，不無疑問
    云云，並提出經濟部函文為證（原法院卷第 7頁），惟查支
    票為無因證券，實務上僅須由付款人就該票據為形式審查，
    如相符即應為付款，與抗告人公司是否已為解散登記無涉；
    至系爭支票上雖書有禁止背書轉讓之文句，然此僅禁止受款
    人經由背書將票款債權轉讓與第 3人，受款人仍得將系爭支
    票本身交付予第3人，使第3人持有系爭支票，故仍有請求標
    的之現狀變更，日後不能執行或甚難執行之虞，抗告人上開
    抗辯，亦屬無據。是原法院准許相對人之假處分聲請，於法
    並無違誤。抗告意旨指摘原裁定不當，求予廢棄，為無理由
    ，應予駁回。
六、據上論結，本件抗告為無理由，爰裁定如主文。
中    華    民    國    95    年    9     月    27    日
                    民事第十五庭
                        審判長法  官  黃騰耀
                              法  官  許文章
                              法  官  黃國永
正本係照原本作成。
不得再抗告。
中    華    民    國    95    年    9     月    27    日
                              書記官  葉國乾


司法院資訊處製作；財團法人民間司法改革基金會備份。
